最高法院民事裁定　　　　　　　　　　111年度台上字第795號
上　訴　人　許○甲  
訴訟代理人　葉光洲律師
　　　　　　陳以虹律師
被 上訴 人　謝○○

訴訟代理人　李志澄律師
上列當事人間請求確認繼承權不存在事件，上訴人對於中華民國
110年12月15日福建高等法院金門分院第二審判決（109年度重家
上字第1號），提起一部上訴，本院裁定如下：
    主  文
上訴駁回。
第三審訴訟費用由上訴人負擔。
    理  由
    按上訴第三審法院，非以原判決違背法令為理由，不得為之
。又提起上訴，上訴狀內應記載上訴理由，其以民事訴訟法第46
9 條所定事由提起第三審上訴者，應於上訴狀內表明原判決所違
背之法令及其具體內容、暨依訴訟資料合於該違背法令之具體事
實。其依同法第469條之1規定提起上訴者，並應具體敘述為從事
法之續造、確保裁判之一致性或其他所涉及之法律見解具有原則
上重要性之理由。同法第467條、第470條第2 項分別定有明文。
而依同法第468 條規定，判決不適用法規或適用不當者，為違背
法令；依同法第469 條規定，判決有該條所列各款情形之一者，
為當然違背法令。是當事人提起第三審上訴，如合併以同法第46
9條及第469條之1 之事由為上訴理由時，其上訴狀或理由書應表
明該判決所違背之法令條項，有關之司法院解釋、憲法法庭裁判
，或成文法以外之習慣或法理等及其具體內容，暨係依何訴訟資
料合於該違背法令之具體事實，並具體敘述為從事法之續造、確
保裁判之一致性或其他所涉及之法律見解具有原則上重要性之理
由。如未依上述方法表明，或其所表明者與上開法條規定不合時
，即難認為已合法表明上訴理由，其上訴自非合法。上開規定，
依家事事件法第51條規定，於家事訴訟事件準用之。
    本件上訴人對於原判決關於駁回其對被上訴人之上訴部分提
起第三審上訴，雖以該部分判決違背法令為由，惟核其上訴理由
狀所載內容，係就原審取捨證據、認定事實之職權行使所論斷：
被上訴人與上訴人之父許○乙（於民國108年4月2 日死亡）為夫
妻，婚後原同住於金門，共同製作及販賣魚丸維生，嗣於67年間
，因第一審共同被告許○丙（即許○乙之子）考取大學，被上訴
人為籌措子女學費及維持家庭生活開銷，而至臺灣工作，其於臺
灣生活期間，仍有與許○乙連繫及接觸，縱其因工作而與許○乙
長期分離，亦難憑此即謂其對許○乙有為重大虐待或侮辱之行為
。上訴人所提證據，均不能證明被上訴人對許○乙有何重大虐待
或侮辱之情事，及許○乙已表示被上訴人不得繼承其財產，是上
訴人主張被上訴人有民法第1145條第1項第5款所定喪失繼承權之
事由，而請求確認被上訴人對許○乙遺產之繼承權不存在，即屬
無據等情，指摘為不當，並就原審命為辯論及已論斷者，泛言謂
為違法，而非表明該部分判決所違背之法令及其具體內容，暨依
訴訟資料合於該違背法令之具體事實，更未具體敘述為從事法之
續造、確保裁判之一致性或其他所涉及之法律見解具有原則上重
要性之理由，難認其已合法表明上訴理由。依首揭說明，應認其
上訴為不合法。
    據上論結，本件上訴為不合法。依家事事件法第51條，民事
訴訟法第481條、第444條第1項、第95條、第78 條，裁定如主文
。
中    華    民    國   111    年    3     月    17    日
                      最高法院民事第二庭
                          審判長法官  高  孟  焄  
                                法官  蘇  芹  英  
                                法官  邱  璿  如  
                                法官  徐  福  晋  
                                法官  彭  昭  芬  
本件正本證明與原本無異
                                      書  記  官
中    華    民    國   111    年    3     月    22    日